臺灣板橋地方法院民事判決　　　　　　　　　　　　　九十二年度家訴字第一二號
　　原　　　告　戊○○
　　訴訟代理人　王偉凡律師
　　被　　　告　丙○○○
　　　　　　　　乙○○
　　　　　　　　己○○○
　　右　一　人
　　訴訟代理人　林正隆律師
　　複代理人　　庚○○
　　被　　　告　甲○○
　　　　　　　　丁○○
右當事人間請求清償債務事件，本院判決如左：
    主    文
原告之訴駁回。
訴訟費用由原告負擔。
    事    實
甲、原告方面：
壹、聲明：
一、被告丙○○○應給付原告戊○○新台幣六十六萬六千八百四十七元，及自起訴繕
    本送達翌日起至清償日止，按年息百分之五計算之利息。
二、被告乙○○應給付原告戊○○新台幣六十六萬六千八百四十七元，及自起訴繕本
三、被告王玉英應給付原告戊○○新台幣六十六萬六千八百四十七元，及自起訴繕本
四、被告甲○○應給付原告戊○○新台幣六十六萬六千八百四十七元，及自起訴繕本
五、被告丁○○應給付原告戊○○新台幣六十六萬六千八百四十七元，及自起訴繕本
貳、陳述：
一、兩造均為訴外人王景生之繼承人，因王景生受原告、被告乙○○、訴外人唐添富
    委任處理事務，應給付被告乙○○及訴外人唐添富代收之租金收益，經台灣高等
    法院九十一年度上易字第二二六號確定判決命原告應給付被告乙○○一百五十四
    萬六千二百六十七元，給付唐添富二百四十五萬四千八百十三元，原告在判決確
    定後，已於九十一年十一月十三日如數給付上開金額。
二、按「繼承人相互間對於被繼承人之債務除另有約定外，按其應繼分比例負擔之」
    ，民法第一千一百五十三條第二項著有明文。本件原告受被繼承人之債權人之請
    求，已經將被繼承人之債權全部清償完畢，依前開條文之規定，原告即得請求同
    為繼承人之被告五人各依應繼分六分之一之比例負擔被繼承人之債務，爰依法起
    訴請求　鈞院判決如訴之聲明。
三、原告給付被告之前開金錢，乃原告自己所有，分別自寶島商業銀行雙和分行（現
    改為日盛國際商業銀行），於九十一年十一月十三日轉帳提款二百二十五萬四千
    八百一十三元給己○○○，自華南商業銀行台北南門分行於同日領取現金五十萬
    元、自台北國際商業銀行積穗分行於同日領取現金三十九萬元、自台北銀行景美
    分行於同日領取現金十一萬五千元、自台北銀行景美分行王志翔所有帳戶領取現
    金五十三萬六千元等給付乙○○。
四、合夥之租金在早期乙○○、王玉英及原告三人輪流收取，在八十九年十二月父親
    過世的前五年起他們就不去收，全部由原告收取，原告錢收回來後交給父親，父
    親即將一部份的錢拿去存，一部份用在家裡開銷、房屋修繕，一部份拿回大陸蓋
    房子，父親有拿兩百萬元給我，因為原告十幾歲開始賺的錢也有交給父親，父親
    死後所有的錢都我在收取，帳也由我管理，還沒有結算。
五、父親生前有交代原告二百萬元，要原告解決套房租金之事情。
六、合夥部分有十五間房間出租，每間每月租金五千元，住滿每月有七萬五千元之租
    金收入；此外父親個人名下尚有二間房子（分屬台北市○○路、中和市○○路）
    及兩個攤位出租，攤位出租給愛買，其中一個攤位半年實領租金五萬五千九百十
    元，此部分與乙○○各占二分之一，另一個攤位半年可實領四萬零五百二十八元
    ，兩個攤位是七十八年間所購買，已出租十四年；台北市○○路之房子每月租金
    一萬一千元至一萬二千元，已出租約二十年；中和景平路之房子，出租了三十二
    年，在六、七年前給原告之子居住，已未出租。
七、原告個人名下亦有二間房子（分屬台北市○○○路、台北市○○街）及兩個攤位
    出租，台北市○○○路之房子每月租金一萬六千元，已出租十年；台北市○○街
    之房子每月租金二萬二千元，亦已出租十年；兩個攤位出租給愛買，一個攤位半
    年實領四萬零五百二十八元，一個攤位半年實領三萬三千零二十五元。
參、證據：提出
    六號判決書一件、王景生生前投資、開銷支出明細及收據、協約書等共二十二件
    。
乙、被告丙○○○、乙○○、甲○○、丁○○方面：
壹、聲明：如主文所示。
貳、陳述：
一、合夥套房之帳冊均是原告之筆跡，帳冊均由原告在管；原告於九十年還自王景生
    台北景美分行之帳戶領款。
二、原告以前開工廠作螺絲釘賠了很多錢，也向被告丁○○借了一百多萬元，原告還
    用合夥套房收入之租金買房子。
三、王景生有一筆二百萬元之款項放在原告那裡，要做為支付乙○○、唐添富合夥套
    房租金之用，王景生其他金錢亦遭原告拿去購買股票、金錶、鑽戒用掉了。
四、王景生生前之印章、存摺、帳冊均原告在管，金錢也是原告收去。合夥套房之盈
    餘九百多萬元，均原告拿走，王景生亡故前四年已不能行走。
五、王景生名下有萬華桂林路房子出租，每月租金約一萬二千元，出租約二十年，共
    收入約二百八十八萬元；中和景平路房子出租，每月租金約二萬二千元，出租約
    三十年，共收入約七百九十二萬元；兩個攤位出租，一年約有十八萬元，出租約
    十幾年，共收入有一百八十萬元；以陳振強名下合夥之房子出租，一年約有五萬
    元，出租十年，共有收入五十萬元；妻子丙○○○名下中和市○○路四、五樓出
    租，每月約四萬五千元，出租約十年，共收入五百四十萬元。前開租金每月有九
    萬八千元，全部計算有一千八百五十萬元。
參、證據：合夥套房帳款明細表四件、台北銀行存摺對帳單、合夥套房帳冊、收據、
    遺產稅被繼承人財產資料清單、遺產稅免稅證明書、王景生名下出租房子所得概
    算表各一件、土地、建物登記謄本各三件為證。並請求訊問證人唐添富、黃進忠
    。
丙、被告己○○○方面：
壹、聲明：如主文所示。
貳、陳述：
一、原告雖有交付被告乙○○及訴外人唐添富套房租金收益，惟該金錢並非原告所有
    ，乃係被繼承人王景生生前個人所有房屋租金及受託管理合夥套房租金所得，原
    告既以被繼承人王景生之遺產清償繼承債務，故原告並無以自己之財產清償繼承
    債務之事實，不得依民法第一千一百五十三條第二項規定向被告等請求給付。
二、被繼承人王景生生前管理合夥套房自七十五年至八十九年，共計有九百八十八萬
    八千一百五十四元之租金收益，此有帳冊影本及台灣高等法院九十一年度上易字
    第二二六號民事判決可稽。被繼承人王景生有四筆房屋，依原告八十四年、八十
    五年綜合所得稅申報資料所示，其中三筆租金所得每年為四十二萬五千餘元；自
    八十六年起至八十九年止，因將其中一筆交由原告子女使用，故僅餘二筆租金所
    得每年為二十七萬餘元；又前揭房屋平均出租達二十餘年，租金收入總估計約一
    千萬元。被繼承人王景生生性極為儉樸，對金錢極盡攢聚，絕無奢華浪費情事，
    況自八十四年起因腰椎退化、雙膝關節炎致行動不便，更是足不出戶，遑論花用
    前述所有房屋及管理套房租金所得。綜上所述，被繼承人王景生除有七筆不動產
    外，顯尚留有鉅額金錢，足供給付被告乙○○及訴外人唐添富套房租金收益，毋
    庸原告以其自己資產清償繼承債務。
三、原告名下固有三筆房屋出租，然依國稅局所得資料所示，原告自八十七至九十年
    度，年度所得分別為四十三萬餘元、二十七萬餘元、五十七萬餘元及五十八萬餘
    元，平均為四十六萬餘元（係依據卷宗第二宗國稅局及原告各往來銀行資料統計
    所製），且原告所得完全來自股票交易及房屋租金收入，並無薪資所得，可見被
    告等所稱原告花用被繼承人王景生金錢購買股票、鑽戒、金錶、豪華轎車等絕非
    空穴來風，臨訟杜撰。原告手戴大顆鑽石戒指，名貴金錶，開的是ＢＭＷ豪華跑
    車，而視諸年收入平均為四十六萬餘元，豈有餘裕，更遑論以自己之資力為被繼
    承人王景生清償約四百萬元之繼承債務。
四、原告於九十二年二月二十四日庭訊中自認「．．．爸爸（即被繼承人王景生）在
    八十九年十二月過世的前五年起（即八十四年）他們（即被告乙○○、王玉英）
    就不去收，就全部由我去收，我錢（即套房租金）收回來後就交給父親，他就將
    一部分的錢拿去存．．．父親死後所有的錢都我在收取，帳也由我管理．．．」
    ，可見套房租金所得確係原告占有管理。
五、被繼承人王景生台北銀行景美分行帳戶自八十九年十二月二十一日起至九十一年
    十二月止（九十一年十二月後無資料），每年三月、九月轉入之租金收入，皆遭
    原告提領，可見被繼承人王景生之所有房屋租金所得確係原告占有管理。
六、原告自認以其所有日盛國際商業銀行帳戶，於九十一年十一月十三日轉帳二百二
    十五萬四千八百一十三元至被告己○○○帳戶。惟查八十七年九月一日由被繼承
    人王景生之台北國際商業銀行帳戶轉出一筆九十二萬元現金，同日轉入原告日盛
    國際商業銀行帳戶，而該銀行帳戶即為原告轉帳二百二十五萬四千八百一十三元
    予被告己○○○之同一銀行帳戶，亦即被繼承人王景生帳戶之金錢轉入原告之帳
    戶，故原告帳戶支出之金錢乃包含或即為被繼承人王景生之金錢，原告不得僅因
    二百二十五萬四千八百一十三元由其帳戶轉出，即謂以自己之資產清償繼承債務
    。
七、原告自認由其所有台北國際商業銀行帳戶提領現金三十九萬元交給被告乙○○，
    另外再由原告所有其他銀行帳戶提款清償與被告乙○○及訴外人唐添富。惟查原
    告固於九十一年十一月十三日自其所有台北國際商業銀行帳戶提領現金三十九萬
    元，然早於九十年十二月二十日有一筆八十二萬元轉入該帳戶，而該筆八十二萬
    元現金，原告於九十二年十二月九日庭訊中自認「八十二萬元是爸爸（即被繼承
    人王景生）過世收的租金．．．這筆錢就存到我的戶頭裡面」（見九十二年十二
    月九日言詞辯論筆錄頁2），亦即被繼承人王景生之租金收入轉帳入原告台北國
    際商業銀行帳戶，故原告該帳戶支出之金錢乃包含或即為被繼承人王景生之金錢
    ，豈可又謂係以原告自己之資產，清償繼承債務。
八、原告先是於九十二年二月二十四日庭訊中自認「．．．我父親有拿兩百萬元給我
    ．．．」，後於九十二年十二月九日庭訊中自認「我父親生前有交代兩百萬元給
    我，要我解決套房租金的事情。」，故至少就清償債務中之二百萬元部份，顯係
    被繼承人王景生生前即交給原告用以清償套房租金債務，原告不得於被繼承人王
    景生死後卻冒稱為原告自己之資金，而請求被告等共同負擔，圖謀不當之利益。
九、本件如前述所述，因被繼承人王景生寵信原告，生前即將其資產交予原告管理，
    致被繼承人王景生之資產每多混入原告名下；又原告年收入與其名下帳戶之入帳
    金額顯然不符，若非被繼承人王景生所管有之資金變相挹入，真不知原告何以交
    代該等現金入帳之合法來源。
十、縱上所陳，被繼承人王景生遺有個人所有房屋租金一千餘萬元，管有合夥套房租
    金收益近千萬元，並由原告占有管理前揭金錢；而視之原告之收入，應付其股票
    、鑽戒、金錶及名貴跑車，猶恐不及，豈有餘裕以原告自己之資力，為被告等代
    被繼承人王景生清償繼承債務。又原告雖以其名下帳戶轉帳或提款為證，然業經
    被告舉證詳實證明該等帳戶實為被繼承人王景生所管有資金之挹注，且原告亦於
    訴訟上自認二百萬元為被繼承人王景生生前所交付，用以清償本件繼承債務，並
    自認八十二萬元為被繼承人王景生死後租金所得，已用於清償本件繼承債務，故
    原告既不能舉證證明該清償繼承債務之款項確為原告自己資金所支出，則原告起
    訴之主張顯無理由。
參、證據：提出原告戊○○帳戶入款統計表、帳冊結算影本各一件、銀行明細表影本
    五件。
丁、本院依職權函調王景生所有台北銀行景美分行第000000000000號、
    台北國際商業銀行積穗分行第0000000000000號、戊○○所有日盛
    銀行雙和分行（原名寶島商業銀行雙和分行）第00000000000000
    號、同行第00000000000000號、台北國際商業銀行積穗分行第0
    000000000000號、台北銀行景美分行第000000000000
    號、華南商業銀行台北南門分行第000000000000號、日盛證券第九
    四０七號帳戶等交易明細，及向財政部台北市國稅局大同稽徵所函調原告歷年來
    之報稅資料。
    理    由
一、原告起訴主張兩造同為訴外人王景生之繼承人，因王景生受原告、被告乙○○、
    訴外人唐添富委任處理事務，應給付被告乙○○及訴外人唐添富代收之租金收益
    ，經台灣高等法院九十一年度上易字第二二六號確定判決命原告給付被告乙○○
    一百五十四萬六千二百六十七元，給付唐添富二百四十五萬四千八百十三元，原
    告受被繼承人之債權人之請求，已於九十一年十一月十三日如數給付上開金額，
    將被繼承人之債權全部清償完畢，爰依民法第一千一百五十三條第二項之規定，
    訴請同為繼承人之被告五人各依應繼分之比例負擔被繼承人之債務。
二、被告等辯稱：被繼承人王景生生前管理合夥套房之租金收入，自七十五年至八十
    九年，共計有九百八十八萬八千一百五十四元；被繼承人王景生個人另有四筆房
    屋、攤位，依綜合所得稅申報資料所示，前揭房屋平均出租達二十餘年，租金收
    入共約有一千萬元，毋庸原告以其自己資產清償繼承債務。原告名下固有三筆房
    屋出租，然依國稅局所得資料所示，原告自八十七至九十年度，年度所得分別為
    四十三萬餘元、二十七萬餘元、五十七萬餘元及五十八萬餘元，平均為四十六萬
    餘元，且完全來自股票交易及房屋租金收入，並無薪資所得，原告手戴大顆鑽石
    戒指，名貴金錶，開的是ＢＭＷ豪華跑車，而視諸年收入平均為四十六萬餘元，
    豈有餘裕，更遑論以自己之資力為被繼承人王景生清償約四百萬元之繼承債務。
三、兩造就其等均為訴外人王景生之繼承人，因王景生受原告、被告乙○○、訴外人
    唐添富委任處理事務，應給付被告乙○○一百五十四萬六千二百六十七元，給付
    唐添富二百四十五萬四千八百十三元，原告已於九十一年十一月十三日如數給付
    上開金額等均不爭執，茲應審究者原告給付上開金額係以其自有資金或係被繼承
    人王景生所有之金錢。本院查：
(一)原告與被告乙○○、訴外人唐添富（即被告己○○○之夫），於七十五年一月約
    定各自買受緊鄰之房地，門牌號碼台北市大同區○○○路○段一五三號三樓、一
    五七號三樓、一五五號三樓，打通改裝成套房以出租得利，並委任兩造之父王景
    生管理合夥套房之租金收入，自七十五年至八十九年，共計有九百八十八萬八千
    一百五十四元盈餘，此為台灣高等法院九十一年度上易字第二二六號民事判決所
    確認，並為兩造所是認。
(二)王景生個人名下尚有二間房子及二個攤位出租得利，依原告所言，攤位出租給愛
    買，其中一個攤位半年實領租金五萬五千九百十元，此部分與乙○○各占二分之
    一，另一個攤位半年可實領四萬零五百二十八元，兩個攤位已出租十四年，則二
    個攤位十四年之租金，扣除應給付乙○○之部分，共計有一百九十一萬七千五百
    二十四元；台北市○○路二四二巷四四弄十七號之房子每月租金一萬一千元至一
    萬二千元，已出租約二十年，則保守估計該屋二十年之租金所得約有二百六十四
    萬元；台北縣中和市○○路二七八巷六號之房子，依被告所陳每月租金約二萬二
    千元，原告供承出租約三十二年，則保守估計該屋三十二年之租金約有八百四十
    四萬八千元，合計共約有一千三百萬零五千五百二十四元。
(三)被告丙○○○名下之房屋即台北縣中和市○○路一二四巷三八號四樓、五樓，依
    被告所言，每月租金約四萬五千元，已出租約十年，則該屋二十年之租金所得約
    有五百四十萬元，該租金於王景生生前亦由其收取，王景生亡故後始由丙○○○
    收取。總計前三項租金所得共有二千八百二十九萬三千六百七十八元。原告雖辯
    稱全家七、八人開銷、所有勞健保、水電費均由王景生支付，並拿到大陸投資有
    數百萬元之譜，惟依原告所提出之單據計算，王景生生前之投資款，經合夥人簽
    收的款項共計約人民幣七萬九千八百元，折合新台幣約三十一萬九千二百元，未
    如原告所稱之數百萬元，如再扣除家用及購買房產等支出，仍應相當餘裕。
(四)依原告所言，其名下有兩間房子、兩個攤位出租得利，台北市○○○路之房子，
    每月租金一萬六千元，台北市○○街之房子，每月租金二萬二千元，一個攤位半
    年實領四萬零五百二十八元，一個攤位半年實領三萬三千零二十五元，據此估算
    ，原告每年之租金收入共有六十萬三千一百零六元，如依國稅局所得資料所示，
    原告自八十七至九十年度（之前年度已逾保存年限），年度所得分別為四十三萬
    餘元、二十七萬餘元、五十七萬餘元及五十八萬餘元，平均年所得僅為四十六萬
    餘元（係依據卷宗第二宗國稅局及原告各往來銀行資料統計所製），此有原告各
    類所得資料清單十二件、綜合所得稅結算申報書十四件附卷可稽；而原告上開所
    得完全來自股票交易及房屋租金收入，並無分文薪資所得。且原告自八十一年至
    九十一年間買賣股票，共計虧損約一百九十八萬餘元，此亦有原告所有日盛證券
    股份有限公司雙和分公司第九四０七號帳號有價證券買賣對帳單附卷可憑；此外
    原告又有三名子女王志斌、王志翔、王佩珊需扶養，以原告前開收入應付支出已
    屬勉強，豈有餘裕。
(五)原告所有台北銀行景美分行第000000000000號帳戶，自八十年至九
    十一年止，共有資金一百三十九萬四千五百二十四元存入；台北國際商業銀行積
    穗分行第0000000000000號帳戶，自八十五年至九十二年止，共有
    資金八百十五萬九千四百六十三元存入；華南商業銀行台北南門分行第0000
    00000000號帳戶，自七十五年至九十二年止，共有資金一千九百九十萬
    二千六百零一元之存入；日盛銀行雙和分行（原名寶島商業銀行雙和分行）第0
    0000000000000號帳戶，自八十七年至九十二年止，共有資金二百
    八十萬七千六百二十三元存入，總計三千二百二十六萬四千二百十一元。王景生
    所有台北銀行景美分行第000000000000號帳戶，自八十年至九十一
    年止，共有資金一百五十八萬四千七百五十一元存入；台北國際商業銀行積穗分
    行第0000000000000號帳戶，自七十八年至九十一年止，共有資金
    一千四百九十一萬三千六百二十七元存入，總計一千六百四十九萬八千三百七十
    八元。以上有王景生所有台北銀行景美分行第000000000000號、台
    北國際商業銀行積穗分行第0000000000000號、戊○○所有（日盛
    銀行雙和分行（原名寶島商業銀行雙和分行）第00000000000000
    號、同行第00000000000000號、台北國際商業銀行積穗分行第0
    000000000000號、台北銀行景美分行第000000000000
    號、華南商業銀行台北南門分行第000000000000號、日盛證券第九
    四０七號帳戶等交易明細附卷可證。原告年所得依前所述，僅約四十六萬餘元，
    如依原告所言亦僅六十萬餘元，惟其帳戶竟有高達三千二百餘萬元之資金流入，
    反之，王景生之帳戶僅有一千六百餘萬元之資金流入，且均已去向不明，實有悖
    常理。
(六)原告於九十二年二月二十四日本院審理中自認：「．．．我父親有拿兩百萬元給
    我．．．」，又於九十二年十二月九日本院審理中自認：「我父親生前有交代兩
    百萬元給我，要我解決套房租金的事情。」，故至少就清償債務中之二百萬元資
    金部份，顯係被繼承人王景生所有。再者，被告丙○○○乃王景生之妻、原告之
    母親，就王景生之帳務應有所知悉，其在本院審理中指稱：「（王景生生前之帳
    ）都是原告在管，錢也是原告收去」「（原告名下中山北路、景中街的房子及攤
    位的錢）都是我先生出的」「我先生生前的印章及存摺都是原告保管，錢也是原
    告領走」「他（指王景生）沒有自己管錢，他死後我也沒有拿到任何錢」「他（
    指原告）很久沒有工作，都待在家裡」「（套房的盈餘九百多萬元）都原告拿走
    了，我先生生前有四年不能走」；參以：(１)原告於本院審理中所自認：「．．
    ．爸爸（即被繼承人王景生）在八十九年十二月過世的前五年起他們（即被告乙○○、王玉英）就不去收，就全部由我去收，．．．」，及「（台北國際商業銀
    行積穗分行你所有之帳戶裡面是存何款項）有部分是租金所得，包括我中山北路
    、景中街及【合夥的租金所得】，有一些是我的存款」（參見本院九十二年二月
    二十四日、九十三年三月十七日筆錄）。(２)被繼承人王景生台北銀行景美分行
    帳戶自八十九年十二月二十一日起至九十一年十二月止（九十一年十二月後無資
    料），每年三月、九月轉入之租金收入，皆遭原告提領。（３）八十七年九月一
    日由被繼承人王景生之台北國際商業銀行帳戶轉出一筆九十二萬元現金，同日轉
    入原告日盛國際商業銀行帳戶，而該銀行帳戶即為原告轉帳二百二十五萬四千八
    百一十三元予被告己○○○之同一銀行帳戶。由此可見，被繼承人王景生帳戶之
    金錢有轉入原告帳戶及合夥租金所得有存入原告帳戶之情形。職是，被告等辯稱
    ：原告年收入與其名下帳戶之入帳金額顯然不符，應係被繼承人王景生所管有之
    資金變相挹入，王景生之帳務、印章、存摺均原告保管，租金所得均原告拿去等
    ，洵屬有據。
四、按「繼承人相互間對於被繼承人之債務除另有約定外，按其應繼分比例負擔之」
    ，民法第一千一百五十三條第二項固著有明文。惟綜上所述，原告用以給付乙○○、唐添富之款項，顯係王景生所留遺產，並非原告自有資金，從而，原告依前
    開規定請求被告等各依應繼分之比例負擔被繼承人之債務，顯無理由，應予駁回
    。
五、結論：原告之訴為無理由，依民事訴訟法第七十八條，判決如主文。
中　　　華　　　民　　　國　　九十三　　年　　　三　　　月　　三十一　　日
                                臺灣板橋地方法院家事法庭
                                    法  官  毛崑山
右為正本係照原本作成。
如對本判決上訴，須於判決送達後廿日內向本院提出上訴狀。
中　　　華　　　民　　　國　　九十三　　年　　　四　　　月　　　五　　　日
                                    書記官  廖宮仕
